【裁判字號】    98,訴,1851
【裁判日期】    990113
【裁判案由】    給付貨款
【裁判全文】
臺灣臺中地方法院民事判決  98年度訴字第1851號
原      告  愛普力斯實業有限公司
法定代理人  乙○○
訴訟代理人  胡昇寶律師
被      告  歐閣系統櫥櫃有限公司
法定代理人  丁○○
訴訟代理人  陳清華律師
上列當事人間給付貨款事件，本院於民國98年12月30日言詞辯論
終結，判決如下：
    主     文
被告應給付原告新臺幣壹萬肆仟伍佰元，及自民國九十八年八月
六日起至清償日止，按週年利率百分之五計算之利息。
原告其餘之訴駁回。
訴訟費用由被告負擔百分之二，餘由原告負擔。
本判決第一項，得假執行。但被告如以新臺幣壹萬肆仟伍佰元為
原告預供擔保後，得免為假執行。
原告其餘假執行之聲請駁回。
    事實及理由
壹、原告主張：
一、緣被告於民國97年間向原告訂購系統板材一批（下稱系爭貨
    物），價金共計新臺幣（下同）685292元；系爭貨物業已全
    部出貨，並經被告公司驗收完畢，嗣兩造就買賣價金合意扣
    除6049元，是被告公司尚應給付原告679243元。然原告向被
    告請求給付貨款時，被告卻以存證信函稱兩造貨款僅剩2674
    3元，並寄送支票乙紙予原告，而原告再以律師函請求給付
    貨款，被告均置之不理。原告爰依買賣契約法律關係請求如
    訴之聲明所示。
二、並聲明：
（一）被告應給付原告652500元及自起訴狀膳本送達之翌日起至
      清償日止，按年利率百分之五計算之利怠。
（二）原告願供擔保，請准宣告假執行。
貳、被告則以：
一、被告公司確積欠原告公司652500元之貨款，然被告公司受原
    告委任擔任原告公司「豐采室內設計事業部」之現場工地監
    工，監工費用為總工程款5%，而總工程款合計為581萬元，
    是監工費用為29萬元；復被告公司承攬原告公司之「新竹新
    東方」工地裝修工程，總承攬工程款經議價為48萬元，扣除
    被告公司向原告公司購買之材料費用，餘款議價為348000元
    ；又前開「新竹新東方」工地現場之系統櫥櫃丈量、下單、
    監工、運費等工資，共計1萬元；另被告受原告公司委任於
    「台中櫻花歐夏蕾」工地僱工，進行油漆修補工程，工程費
    用共3000元；再被告受原告公司委任於新竹「HOW VIEW」工
    地進行五金更換，其工程費用為1500元。故原告公司尚積欠
    被告公司上開款項共652500元，被告公司主張抵銷之。
二、原告公司主張上開款項為被告公司與訴外人豐采國際興業有
    限公司（下稱豐采公司）之債務云云，兩造合作多年，對於
    相關工程款項，被告公司均係向原告公司請款，於本件糾紛
    發生前，被告並不知有豐采公司存在。次者，被告提出之「
    監工金額明細」及「議價單」上之簽認，均係原告公司經理
    「己○○」所為；又「己○○」之名片上亦載「愛普力斯公
    司-豐采室內設計事業部」，由此可知，原告並非以訴外人
    豐采公司之名義與被告公司交易，而係以愛普力斯公司之名
    義與被告公司為法律行為，況且，訴外人豐采公司已辦理停
    業。基此益徵，原告公司主張前開債務為豐采公司所積欠乙
    節，顯屬卸責之詞。
三、並聲明：
（一）原告之訴駁回。
（二）若受不利益判決，被告願供擔保免為假執行。
參、得心證之理由：
一、原告主張被告於97年間向原告訂購系爭貨物，價金共計6852
    92元，被告收受貨品後，尚積欠原告貨款金額652500元迄未
    支付之事實，業據原告提出收款對帳單、催告存證信函、三
    信商業銀行支票等件為證，復為被告所自認，堪信為真實。
    原告主張被告應給付上開貨款，被告則辯稱原告公司亦積欠
    被告公司652500元，被告公司主張抵銷之，並以前揭情詞置
    辯。原告主張上開款項為被告公司與訴外人豐采公司間之債
    務云云，是本件兩造爭執為：原告公司是否亦積欠被告公司
    6525 00元之債務？若是，被告可否因此主張抵銷？
二、按法院依自由心證判斷事實之真偽，不得違背論理及經驗法
    則，民事訴訟法第222條第3項定有明文。所謂論理法則，係
    指依立法意旨或法規之社會機能就法律事實所為價值判斷之
    法則而言。所謂經驗法則，係指由社會生活累積的經驗歸納
    所得之法則而言；凡日常生活所得之通常經驗及基於專門知
    識所得之特別經驗均屬之（最高法院91年度台上字第1613號
    判決意旨參照）。經查：
（一）證人己○○（曾任原告公司之員工）於本院98年11月13日
      言詞辯論程序中證稱：「（法官問：關於豐采室內設計監
      工，你是否被公司派去工地監工？【提示被證1、2】）是
      的。我是原告公司業務，我接業務之後，被告公司叫阿佑
      的員工去監工，被證1的業務是我去接的，監工是被告去
      監工的。至於新竹新東方工地是我接的案件，是原告公司
      發包給被告公司承攬。.......台中櫻花歐夏蕾是被告公
      司監工......當時該工地由被告公司監工，整個工程的發
      包也由被告公司負責........」、「（被告訴訟代理人問
      ：被證1的價格是否是由你寫的？）是的，是我寫的，是
      工程總價。被告工程的監工費用行情是工程總價格的5％
      ，.......被證2議價是我的筆跡沒有錯。後面估價單的細
      項是原告公司開出來的。本件由被告承攬，最後的議價價
      格是34萬8千元。我從97年8月至98年8月30日為止，任職
      一年。期間沒有任職其他公司。被證3是我使用的名片。
      」、「我去公司，老闆印什麼名片給我，我就用什麼名片
      。.......。被證1每個工程接回來都會有合約書，至於各
      個合約書用何公司名稱去簽要看合約書。被證2是97 年12
      月15日我簽的，是被告公司製作的，我簽名是我確認。每
      個工地都會有像被證2的資料。有的工人用手寫，有的則
      用打字的。........」等語足知，被告公司指派員工為豐
      采室內設計之監工，證人己○○所使用之名片（即被證3
      ）是原告公司所印，又被證2是由證人己○○所親自簽認
      ，且被證2之新竹新東方之工程是原告公司發包給被告公
      司承攬及最後的議價價格是348000元。另被證1之每個工
      程均有簽訂合約書，而被告公司監工之行情費用是工程總
      價格的5％。
（二）又證人己○○所使用之名片（即被證3）是原告公司所印
      ，業如前述，由被證3之名片內容觀之，該名片之第一行
      係記載「aPLUS愛普力斯」之名稱，而己○○之名字旁則
      是記載「豐采室內設計事業部」之名稱，按一般社會經驗
      而論，證人己○○係屬原告即愛普力斯公司之員工，且其
      負責公司之豐采室內設計事業部之業務。易言之，證人己○○是負責原告公司之業務。再者，證人己○○證稱被證
      1之工程及新竹新東方之工程（即被證2）是伊所接的業務
      ，已如前述，準此以言，被證1之工程及新竹新東方之工
      程（即被證2）係屬原告公司所承接之業務。
（三）再者，證人甲○○於本院98年12月9日言詞辯論程序中證
      稱：「（法官問：證人甲○○你有無做到哪些工程？【提
      示被證1】編號1、2、3、7、8的工地我有做到壁紙、窗簾
      的裝潢工程，我在作工程的時候，是證人丙○○在監工，
      我有聽到原告公司老闆要給5％的監工費用。我在作上述
      工程的時候，是跟原告公司請款。那些工程是豐采(筆錄
      誤為風釆)設計的，我估價的時候是按照豐采的估價，報
      價、請款向原告請款，所以我認定業主是原告公司，原告
      公司與豐采應該是同一個老闆。」、「（原告訴訟代理人
      問：你作上述工程的時候，是否是包工、包料？）是的。
      是證人丙○○或者是原告公司老闆都有，找我過去做的。
      1、7、8工地是乙○○叫我去做的。2、3是乙○○和證人
      丙○○叫我去做的。乙○○叫丙○○去豐采拿設計圖，丙○○是原告公司的監工，工程公司都是包工、包料。我剛
      剛所述的5％的事情，是工地作之前、全部完工後，雙方
      發生爭執時所講的，我都有聽到。」、「我在丙○○的辦
      公室有聽到，乙○○跟我聊天的時候，也說過這5％的事
      情，乙○○說丙○○要這5％，他不要支付到5％，其他工
      班要請款的時候，乙○○都不願出面解決。在聊天時，乙○○有提到這5％的事情。乙○○不願支付5％的原因是他
      賠錢，所以他不願意支付到5％。事先二、三次聽到乙○○、丙○○已經講好5％，事後賠錢，所以不要支付到5％
      ，我有在場聽到，沒有其他人在場，我每次聽到這件事情
      ，都是只有我在場而已。」、「（原告訟代理人問：丙○○發包給你們工程，你們有無支付佣金給丙○○？）無。
      」等語；另證人戊○○於本院98年12月9日言詞辯論程序
      中證稱：「（法官問：哪些工程你有做過？【提示被證1
      】編號1、2、3工程我有做過。新竹工程我有作天花板、
      衣櫃、矮櫃、地板的裝潢，是丙○○找我做的。....我報
      價是報給丙○○，請款向原告公司請款。我有聽到乙○○
      在被告公司提到要給丙○○所屬的被告公司。是我在被告
      公司聽到的，並不是我在請款的時候聽到。我接工程都是
      包工、包料。」、「（原告訴訟代理人問：你目前有無包
      丙○○的工程？）沒有，已經好幾個月沒有包丙○○的工
      程了。我到被告歐閣系統櫥櫃有限公司聽到5％的事情，
      至於他們怎麼講的，我不知道。」、「（原告訴訟代理人
      問：丙○○發包給你們工程，你們有無支付佣金給丙○○
      ？）無。」等語，足認被證1及被證2之新竹新東方工程是
      屬原告公司之業務範圍，否則證人甲○○所承攬施作被證
      1之工程及證人戊○○所承攬施作被證1及被證2新竹新東
      方之工程為何要向原告公司請領工程款？又上開證人所言
      益徵，丙○○為被證1工程之監工人員，且原告公司要給5
      ％之監工費用予被告公司。
（四）另證人丙○○（被告公司所派之監工人員）與原告公司之
      法定代理人乙○○之電話譯文，為原告所不爭執，依其對
      話內容：「....丙○○：段總那一條，當初我們要做，我
      有說，過年前，我一定要拿到現金，有嘛？乙○○：對！
      我沒有跟你打契約喔！我不是講契約這個。不是的，我也
      跟他講。丙○○：對！沒關係，這一件，後來成功街總工
      程5%這個部份。這個部份，其實你看，我對十月、十一月
      份陸陸續續都已經完成了。乙○○：對！....（被證5之
      第3頁）」、「....丙○○：這是第一步，第二步講的是
      ，當初我們所講的，總工程款的5%，這是當初大家講好的
      嘛！乙○○：嗯！丙○○：我今天為什麼扣掉二十九萬。
      乙○○：講好，對不對！丙○○：嗯！乙○○：當時有講
      嘛！丙○○：對！乙○○：講，是不是，要賺錢。丙○○
      ：對！不是，我跟你講，我跟你講。....（被證5之第5頁
      ）」、「....丙○○：對、對，我知道，我跟你講，我跟
      你扣二十九萬，是照當初簡先生所列出來的那一張單子，
      五百八十萬，我去計算5%嘛！對嗎。沒有關係，那5%算起
      ，我也跟強調好幾次，沒有關係，大家可以再來講，我沒
      有講二十九萬扣起來，就不可以再講了，我有講過這句話
      嗎？乙○○：問題是你已經扣起來了。丙○○：不是啊！
      我的意思說。乙○○：問題你已經扣了。你沒有跟我講。
      ....（被證5之第7、8頁）」、「....丙○○：我的意思
      沒關係，我按照正常，我當初講的合約，對嗎，五百八十
      萬，扣5%跟那個二十九萬嘛！我按照我們之前所講的東西
      下去做，再來，看我們有哪個部份，我們再來講嘛！那時
      ，是不是大家都很生氣？我們倆個人都很生氣，包括現在
      我們倆個也是都很生氣！....（被證5之第8頁）」、「..
      ..乙○○：我沒有在人家差這個，當然啦！我今天講給人
      家，廢話，開票又不你在開，阿佑，你開沒有差，開票是
      我在開的，阿佑！你知道嗎？我現開出去的票，總共開多
      少，你知道嗎？丙○○：我不知道啊！乙○○：六、七百
      萬耶！真正是超過了。丙○○：不是啊！那天，姓簡列的
      時候是五百八十幾萬啦！（被證5之第11、12頁）」等語
      。又證人丙○○（被告公司所派之監工人員）與己○○之
      電話譯文：「....己○○：前陣子，你也知道我欠上高錢
      ，你知道嗎？我有我的壓力。丙○○：對啦！你有你的壓
      力，說實在的，總工程款當初我們三個人，你、我和乙○○，我們三個人是不是討論好總工程款的5﹪，這是我們
      都知道的事情嘛！己○○：我知道啊！丙○○：結果你出
      庭作證時，居然說什麼都不知道，這是你對朋友的態度嗎
      ？....」等語。由是以觀，原告公司之法定代理人乙○○
      、丙○○（被告公司所指派之監工人員）及己○○等3人
      協議要給予被告公司總工程款5％之監工費用。
（五）綜上各情觀之，被告公司受原告委任擔任原告公司「豐采
      室內設計事業部」之現場工地監工，監工費用為總工程款
      5%，及被告公司承攬原告公司之「新竹新東方」工地裝修
      工程，總承攬工程款經議價之餘款為348000元等情，均堪
      信為真實。然原告否認總工程款共581萬元（即被證1）乙
      事，依上開說明，被證1之每個工程均有簽訂合約書，而
      被證1之工程是曾任原告公司之員工己○○（即本件之證
      人）所承接之業務，是被證1之合約書係屬原告所保管之
      文書，依舉證責任分配原則，原告有提出被證1工程合約
      書之義務，經本院命原告提出上開工程之合約書，惟原告
      迄今均無提出，故本院認被告主張被證1之總工程款為581
      萬元之事實為真實。基此以言，原告公司應給付被告公司
      監工費用29萬500元（即總工程款581萬元之5％為監工費
      用）及「新竹新東方」工地裝修工程之承攬報酬348000元
      ，被告公司僅請求監工費用29萬元為法所許，是上開金額
      共638000元。至於被告主張「新竹新東方」工地現場之系
      統櫥櫃丈量、下單、監工、運費等工資，共計1萬元；被
      告受原告公司委任於「台中櫻花歐夏蕾」工地僱工，進行
      油漆修補工程，工程費用共3000元；被告受原告公司委任
      於新竹「HOW VIEW」工地進行五金更換，其工程費用為
      1500元等情，為原告所否認，然證人丙○○為被告公司之
      實際負責人，所為證言難免有偏頗被告之虞，所為證言難
      認真實。此外，迄言詞辯論終結期日，被告公司復未提他
      證據證明，所為此部分抵銷抗辯事實，難認真實。
三、按稱買賣者，謂當事人約定一方移轉財產權於他方，他方支
    付價金之契約；買受人對於出賣人，有交付約定價金之義務
    ；民法第345條第1項、第367條分別定有明文。次按二人互
    負債務，而其給付種類相同，並均屆清償期者，各得以其債
    務，與他方之債務，互為抵銷。民法第334條第1項前段定有
    明文。基上，被告公司尚積欠原告公司貨款金額652500元，
    又原告公司應給付被告公司共638000元（該金錢債權亦已屆
    清償期），故被告公司主張抵銷之債權為638000元之部分即
    屬有據，逾此部分之抵銷要屬無據；而經抵銷後，原告之貨
    款債權638000元即歸於消滅。易言之，原告對被告公司尚有
    14500元之貨款債權，原告請求被告給付。另按應付利息之
    債務，其利率未經約定，亦無法律可據者，週年利率為百分
    之五。民法第203條定有明文；又遲延之債務，以支付金錢
    為標的者，債權人得請求依法定利率計算之遲延利息。民法
    第233條第1項前段亦定有明文。本件兩造就系爭貨款價金給
    付未約定利息之利率，被告給付遲延，原告自得請求按年息
    百分之五計算之利息。從而，原告依買賣契約之法律關係，
    請求被告給付貨款14500元，及自起訴狀繕本送達翌日即98
    年8月6日起至清償日止，按年息百分之五計算之利息，即無
    不合，應予准許，逾此部分之請求為無理由，應予駁回。
肆、本判決原告勝訴部分，所命給付金額在50萬元以下，依民事
    訴訟法第389條第1項第5款，應依職權宣告假執行。被告陳
    明願供擔保請准宣告免為假執行，經核並無不合，爰酌定相
    當擔保金額准許之。至原告敗訴部分，其假執行聲請失所依
    據，應併予駁回。
伍、本件事實認定及判決之結果已臻明確，兩造其餘攻擊防禦方
    法及舉證，經審酌均於判決結果無影響，毋庸一一贅述，附
    此敘明。
陸、訴訟費用負擔及假執行之依據：民事訴訟法第79條、第389
    條第1項第5款、第392條。
中    華    民    國    99    年    1    月     13    日
                  民事第一庭    法  官  陳學德
正本係照原本作成。
如對本判決上訴，須於判決送達後20日內向本院提出上訴狀。
中    華    民    國    99    年    1    月     13    日
                                書記官  劉家瑜

司法院資訊處製作；財團法人民間司法改革基金會備份。
